【裁判字號】    97,訴,1304
【裁判日期】    971117
【裁判案由】    毒品危害防制條例
【裁判全文】
臺灣臺北地方法院刑事判決              97年度訴字第1304號
公  訴  人  臺灣臺北地方法院檢察署檢察官
被      告  甲○○
                      樓
上列被告因違反毒品危害防制條例案件，經檢察官提起公訴（九
十七年度毒偵字第一七九六號），被告於本院準備程序進行中就
被訴事實為有罪之陳述，經合議庭裁定改行簡式審判程序，本院
判決如下：
    主  文
甲○○施用第一級毒品，累犯，處有期徒刑拾月。又施用第二級
毒品，累犯，處有期徒刑肆月。扣案之第二級毒品甲基安非他命
壹小包（不含空包裝袋，驗餘淨重零點壹壹柒捌公克）沒收銷燬
之，包裝上開甲基安非他命之空包裝壹個、玻璃球吸食器壹組及
注射針筒貳支均沒收。應執行有期徒刑壹年，扣案之第二級毒品
甲基安非他命壹小包（不含空包裝袋，驗餘淨重零點壹壹柒捌公
克）沒收銷燬之，包裝上開甲基安非他命之空包裝壹個、玻璃球
吸食器壹組及注射針筒貳支均沒收。
    事  實
一、甲○○前於民國90年間因施用毒品案件，經臺灣板橋地方法
    院以90年度毒聲字第673號裁定令入戒治處所施以強制戒治
    ，嗣經裁定停止戒治，所餘期間付保護管束，91年2月6日保
    護管束期滿執行完畢，並經臺灣板橋地方法院檢察署檢察官
    於91年4月4日以91年度戒毒偵字第171號不起訴處分確定，
    另於93年間，因違反槍砲彈藥刀械管制條例、毒品危害防制
    條例案件，經臺灣板橋地方法院於94年2月25日以93年度訴
    字第2018號判決分別判處有期徒刑1年1月、7月，應執行有
    期徒1年6月確定。又於94年間，因違反毒品危害防制條例案
    件，經本院於94年12月16日以94年度易緝字第204號判決判
    處有期徒刑6月確定；另因違反毒品危害防制條例案件，經
    本院於94年12月23日以94年度訴字第1554號判決判處有期徒
    刑10月確定；再因偽造文書案件，經本院於95年11月27日以
    95年度簡字第2913號判決判處有期徒刑3月確定。又於95 年
    間，因詐欺案件，經臺灣板橋地方法院在96年4月23日以95
    年度簡字第6737號判決判處有期徒刑4月確定。復於96年間
    因贓物案件，經臺灣宜蘭地方法院在96年6月29日以96年度
    羅簡字第193號判決判處有期徒刑3月確定。前開罪刑，經臺
    灣宜蘭地方法院以96年聲減字第805號裁定分別減刑為有期
    徒刑6月15日、3月15日、3月、5月、1月15日、2月、1月15
    日，應執行有期1年11月確定。而其業於94年12月1日入監執
    行，甫於96年9月4日縮短刑期執行完畢，猶不知自我檢束，
    竟仍基於施用第一級毒品海洛因之犯意，於97年5月14日12
    時30分，為警查獲26小時內，在不詳處所施用第一級毒品海
    洛因，又基於施用第二級毒品甲基安非他命之犯意，於97年
    5月14日12時許，在臺北市○○區○○街157號2樓206室內，
    施用第二級毒品甲基安非他命。嗣於97年5月14日12時30分
    ，在臺北市○○區○○路與長沙街口，因形跡可疑而為警盤
    檢，並查獲甲基安非他命1小包（毛重0.318公克、淨重
    0.118公克、取樣0.0002公克、餘0.1178公克）及甲基安非
    他命玻璃球吸食器1組、注射針筒2支等物，復經採尿送驗，
    始悉上情。
二、案經臺北市政府警察局萬華分局報告臺灣臺北地方法院檢察
    署檢察官偵查起訴，甲○○於準備程序進行中就被訴事實為
    有罪之陳述，經合議庭裁定改行簡式審判程序。
    理  由
一、前揭事實，業據被告迭於本院準備程序及審理時坦承不諱（
    見本院卷(二)第36頁至第42頁），且被告於前揭時、地為警查
    獲所採集之尿液經送鑑定結果，呈甲基安非他命、嗎啡陽性
    反應，此有臺灣尖端先進生技醫藥股份有限公司97年5月28
    日濫用藥物檢驗報告在卷可稽（見偵查卷第55頁），並有扣
    案物品照片、甲基安非他命玻璃球吸食器1個、注射針筒2支
    等物（見偵查卷第23頁、第61頁）在卷可憑。而被告為警查
    獲時所扣得之白色透明結晶1包，經送交通部民用航空局航
    空醫務中心以氣相層析質譜儀法檢驗後，確認檢出甲基安非
    他命成分，毛重0.3180公克，驗餘淨重0.1178公克，此有上
    開中心於97年5月22日所出具之航藥鑑字第0972693號毒品鑑
    定書1份在卷（見偵查卷第53頁）可證，足徵被告任意性自
    白核與事實相符，堪以採信。
二、又被告前於90年間因施用毒品案件，經臺灣板橋地方法院以
    90年度毒聲字第673號裁定令入戒治處所施以強制戒治，嗣
    經裁定停止戒治，所餘期間付保護管束，91年2月6日保護管
    束期滿執行完畢，並經臺灣板橋地方法院檢察署檢察官於91
    年4月4日以91年度戒毒偵字第171號不起訴處分確定，另於
    93年間，因違反槍砲彈藥刀械管制條例、毒品危害防制條例
    案件，經臺灣板橋地方法院於94年2月25日以93年度訴字第
    2018號判決分別判處有期徒刑1年1月、7月，應執行有期徒1
    年6月確定。又於94年間，因違反毒品危害防制條例案件，
    經本院於94年12月16日以94年度易緝字第204號判決判處有
    期徒刑6月確定；另因違反毒品危害防制條例案件，經本院
    於94年12月23日以94年度訴字第1554號判決判處有期徒刑10
    月確定；再因偽造文書案件，經本院於95年11月27日以95
    年度簡字第2913號判決判處有期徒刑3月確定。又於95年間
    ，因詐欺案件，經臺灣板橋地方法院在96年4月23日以95年
    度簡字第6737號判決判處有期徒刑4月確定。復於96年間因
    贓物案件，經臺灣宜蘭地方法院在96年6月29日以96年度羅
    簡字第193號判決判處有期徒刑3月確定。前開罪刑，經臺灣
    宜蘭地方法院以96年聲減字第805號裁定分別減刑為有期徒
    刑6月15日、3月15日、3月、5月、1月15日、2月、1月15日
    ，應執行有期1年11月確定。而其業於94年12月1日入監執行
    ，甫於96年9月4日縮短刑期執行完畢等情，有臺灣高等法院
    被告前案紀錄表（見本院卷(二)第2頁至第16頁）在卷可參。
    復按施用第一級、第二級毒品為犯罪行為，毒品危害防制條
    例第10條第1項、第2項分別定有處罰明文。故施用第一級、
    第二級毒品者，依前揭規定本應科以刑罰，惟基於刑事政策
    ，對合於一定條件之施用者，則依同條例第20條、第23條之
    規定，施以觀察、勒戒或強制戒治之保安處分。又毒品危害
    防制條例於92年7月9日修正公布，自93年1月9日施行。其中
    第20條、第23條將施用毒品之刑事處遇程序，區分為「初犯
    」及「5年內再犯」、「5年後再犯」。依其立法理由之說明
    ：「初犯」，經觀察、勒戒或強制戒治後，應為不起訴處分
    或不付審理之裁定；「5年內再犯」者，因其再犯率甚高，
    原實施之觀察、勒戒及強制戒治既已無法收其實效，爰依法
    追訴或裁定交付審理。至觀察、勒戒或強制戒治執行完畢釋
    放後，「5年後再犯」者，前所實施之觀察、勒戒或強制戒
    治已足以遮斷其施用毒品之毒癮，為期自新及協助其斷除毒
    癮，仍適用「初犯」規定，始應先經觀察、勒戒、強制戒治
    之程序。從而依該次修正後之規定，僅限於「初犯」及「5
    年後再犯」2種情形，應先經觀察、勒戒或強制戒治之程序
    ，此乃該條例第10條之例外規定。倘被告於5年內已再犯，
    經依法追訴處罰，縱其第3次（或第3次以上）再度施用毒品
    之時間，在初犯經觀察、勒戒或強制戒治執行完畢釋放5年
    以後，因與單純之「5年後再犯」之情形有別，不合於「5年
    後再犯」之例外規定；且因已於「5年內再犯」，顯見其再
    犯率甚高，原實施觀察、勒戒或強制戒治，已無法收其實效
    ，即應回歸原則性規定，由檢察官逕行起訴，依該條例第十
    條處罰等，有最高法院95年度台非字第161號、第190號、第
    246號判決、第296號、第310號、96年度台非字第236號判決
    意旨，以及最高法院95年度第7次刑事庭會議可資參佐。
    是以，本件被告施用海洛因、甲基安非他命之時間雖距前次
    強制戒治釋放時已逾5年，然揆諸前開說明，其本次施用毒
    品犯行仍應依法追訴處罰。從而，本件事證明確，被告施用
    第一級毒品、第二級毒品之犯行明確，應依法論科。
三、按施用海洛因、甲基安非他命後會影響記憶能力及自主神經
    系統，判斷力及意志力亦均受限制，甚至引起精神錯亂，抑
    制呼吸，並具有成癮性、濫用性，戒解不易，嚴重戕害人之
    身心健康，危害社會，故依據毒品危害防制條例第2條第2項
    第1款、第2款分別為第一級毒品、第二級毒品，均不得非法
    施用、持有。故核被告所為，係犯毒品危害防制條例第10條
    第1項施用第一級毒品罪、毒品危害防制條例第10條第2項施
    用第二級毒品罪。被告施用第一級毒品海洛因、施用第二級
    毒品甲基安非他命前後持有第一級毒品海洛因、第二級毒品
    甲基安非他命之低度行為，應為施用之高度行為吸收，均不
    另論罪。其所犯前揭二罪，犯意個別、行為互殊，應分論併
    罰。又被告有如前開事實欄所載之前科紀錄，有臺灣高等法
    院被告前案紀錄表在卷（見本院卷(二)第2頁至第16頁）可稽
    ，其於五年內故意再犯本案有期徒刑以上之罪，均為累犯，
    均應依刑法第47條第1項規定加重其刑。爰審酌被告不思上
    進，沾染施用毒品之惡習，且前已因施用毒品案件，經觀察
    勒戒、強制戒治後，仍未能把握自新機會徹底戒除施用毒品
    之惡習，而再施用足以導致人體機能發生依賴性、成癮性及
    抗藥性等障礙之第一級毒品海洛因、第二級毒品甲基安非他
    命，戕害自身健康，漠視法令禁制，惟尚能坦承犯行，犯後
    態度頗佳，暨其犯罪動機、手段、施用毒品之次數等一切情
    狀，分別量處如主文所示之刑，並定其應執行刑。又扣案之
    第二級毒品甲基安非他命1小包（毛重0.3180公克，不含包
    空包裝袋，驗餘淨重0.1178公克）應依毒品危害防制條例第
    18 條第1項前段規定沒收銷燬之；包裝上開甲基安非他命之
    空包裝袋1個，有防止毒品裸露、逸出及潮濕之功用，並便
    於攜帶使用，與扣案之甲基安非他命玻璃球吸食器一組、注
    射針筒2支等物，均為被告所有，供犯本案施用第二級毒品
    罪所用之物，業據被告於本院偵查中時陳明在卷（見偵查卷
    第6頁至第9頁），均應依刑法第38條第1項第2款之規定宣告
    沒收。
據上論斷，應依刑事訴訟法第273條之1第1項、第299條第1項前
段，毒品危害防制條例第10條第1項、第2項、第18條第1項前段
，刑法第11條前段、第47條第1項、第38條第1項第2款、第51條
第5款，判決如主文。
本案經檢察官楊展庚到庭執行職務。
中    華    民    國     97     年   11   月    17    日
                  刑事第五庭    法  官  鄭昱仁
上正本證明與原本無異。
如不服本判決，應於判決送達後10日內（應抄附繕本）向本院提
出上訴狀（上訴書狀應敘述具體理由。上訴書狀未敘述上訴理由
者，應於上訴期間屆滿後二十日內補提理由書於原審法院。）。
                                書記官  宋德華
中    華    民    國     97     年   11   月    17    日
附錄本案論罪科刑法條：
毒品危害防制條例第10條
施用第一級毒品者，處 6 月以上 5 年以下有期徒刑。
施用第二級毒品者，處 3 年以下有期徒刑。


司法院資訊處製作；財團法人民間司法改革基金會備份。
